臺灣板橋地方法院民事裁定　　　　　 99年度消債更字第275號
聲　請　人　林家溱原名：曾妏.
代　理　人　黃俊六律師
上列聲請人依消費者債務清理條例聲請更生事件，本院裁定如下
：
    主      文
林家溱自中華民國一百年二月十四日下午四時起開始更生程序。
    理      由
一、本件聲請人依消費者債務清理條例聲請更生，其陳述略以：
    聲請人所負之債務總額新臺幣（下同）1,389,115元，別無
    其他財產，於消費者債務清理條例施行前，曾依照中華民國
    銀行公會會員辦理消費金融案件無擔保債務協商機制與最大
    債權機構臺灣新光商業銀行（聲請人誤載為萬泰商業銀行）
    成立協商，聲請人依約繳了1年後，因失業無收入，且聲請
    人之子曾廷豪因心臟病住院開刀，又增加費用支出，才無力
    繼續繳款而毀諾，聲請人每月收入扣除協商條件應清償之金
    額，無法維持最低基本生活，而有不可歸責於己致履行顯有
    重大困難之情形，為此聲請裁定准予更生等語；並提出財產
    及收入狀況說明書、債權人清冊、聲請人及其配偶、子之財
    政部臺灣省北區國稅局財產歸屬資料清單暨95年至98年綜合
    所得稅各類所得資料清單、財團法人金融聯合徵信中心當事
    人查詢個人資料信用報告回覆書、國民身分證、全戶戶籍謄
    本、國立臺灣大學醫學院附設醫院診斷證明書、全民健康保
    險重大傷病核定審查通知書、協議書、無擔保債務還款計劃
    、房屋租賃契約書、存摺、聲請人及其配偶、子之全國財產
    稅總歸戶財產查詢清單、勞工保險被保險人投保資料表、95
    年至98年度綜合所得稅網路結算申報國稅局審核專用申報書
    、國民年金保險費繳款單、全聯有線電視股份有限公司收視
    到期續約通知書、南山人壽保險股份有限公司99年度保險費
    繳納證明書、國華人壽保險費媒體繳費通知單、富邦人壽保
    險費繳納證明書、水電瓦斯電話網路繳費收據等影本為證據
    。
二、經查：
（一）聲請人於提出本件更生之聲請前，曾於民國95年8月24日
      依金融主管機關協調成立之中華民國銀行公會會員辦理消
      費金融案件無擔保債務協商機制，與最大債權機構臺灣新
      光商業銀行達成協商，此有協議書影本在卷可稽，則本件
      聲請人所提本件更生之聲請，自須符合消費者債務清理條
      例第151條第1項、第5項、第6項規定之「不可歸責於己之
      事由致履行顯有重大困難」要件，其聲請方屬適法。
（二）聲請人主張其因失業及子曾廷豪心臟病住院開刀，而有不
      可歸責於自己之事由而不能繼續履行前述與銀行所達成之
      協商內容等情。經本院通知聲請人所陳報之已知債權人表
      示意見結果，各債權金融機構分別以債務人於95年9月間
      與臺灣新光商業銀行等金融機構協商成立，惟於97年4月
      毀諾；依債務人信用卡消費明細，除預借現金外，多為百
      貨公司消費，顯逾一般人生活之必要程度；銀行公會針對
      曾參加工會協商之客戶，已有重新一致性協商之共識，故
      債務人可向新光銀行提出，最多可取得180期0利率之優惠
      方案，其他債權銀行比照辦理，故非必經由更生程序始能
      解決債務問題；債務人僅34歲正當年輕力壯，若無特殊際
      遇，應有充足工作及還款能力，達成一致性協商當屬可期
      ；債務人係於95年8月24日簽立協議書，而按債務人提出
      之診斷證明書，債務人之子係於95年6月8日接受心臟開刀
      手術，並於95年6月16日出院，表示債務人於簽約時已知
      其子狀況，並非於簽約後之突發狀況而有增加支出導致難
      以履行協議，因此其子患病應非屬債務人毀諾之事由；債
      務人和其配偶原先均於廣福國際開發有限公司任職，但債
      務人卻於96年12日離職，而債務人配偶至今仍於該公司任
      職，債務人應非遭公司資遣，且債務人若非自願離職，應
      可領取相關失業補助，但債務人明知尚有協議須履行卻仍
      決定離職，且離職後更無積極尋找工作之舉動，顯無繼續
      履約之心，應屬可歸責於債務人之事由；債務人於履行15
      期毀諾，如有不可歸責於己致履行顯有重大困難，應負舉
      證責任，縱有履行上困難，債務人得檢具相關證明向最大
      債權銀行申請延後繳款，要非選擇逕為毀諾而不依約履行
      ；故以債務人所提出更生之聲請，不符消費者債務清理條
      例第151條規定，請依同條例第8條規定予以駁回各等語。
（三）本件聲請人提出其財產及收支狀況說明書，臚列其支出之
      項目及金額，然觀其所列支出均屬於其前與最大債權銀行
      台灣新光商業銀行成立協商前業已存在之事實，並非於其
      與最大債權銀行台灣新光商業銀行成立協商前後方發生之
      新事實；至於其所述之於前揭與銀行協商成立後失業一節
      ，有勞工保險被保險人投保資料表（明細）、財政部臺灣
      省北區國稅局97至98年度綜合所得稅各類所得資料清單等
      在卷可參，則此一事實乃係於其與最大債權銀行成立協商
      後始發生之事實，且其現於新北市蘆洲區公所之收入已低
      於聲請人前與最大債權銀行成立協商時約定之每月攤還金
      額，聲請人主張其有不可歸責於己之事由而不能繼續履行
      前已與最大債權銀行成立之協商條件一節，尚屬可採，其
      聲請應可認為已符消費者債務清理條例第151條第5項、第
      6項之規定。
三、按法院開始更生程序之裁定，應載明其年、月、日、時，並
    即時發生效力，消費者債務清理條例第45條第1項定有明文
    。本件聲請人既不能清償其債務，其不能繼續履行協商內容
    之事由非債務人主觀惡意不履行協議，實係客觀上確有不可
    歸責於債務人之事由，又其無擔保或無優先權之債務總額未
    逾1,200萬元，復未經法院裁定開始清算程序或宣告破產，
    並據聲請人財產及收入狀況說明書及前揭資料等影本為證據
    ，此外，本件又查無債務人有消費者債務清理條例第6條第3
    項、第8條或第46條各款所定駁回更生聲請之事由存在，則
    債務人聲請更生，應予准許，爰裁定如主文。至於聲請人於
    更生程序開始後，應另提出足以為債權人會議可決或經法院
    認為公允之更生方案以供採擇，俾免更生程序進行至依消費
    者債務清理條例第61條規定應行清算之程度；又於更生程序
    終結後，聲請人得否免責乃屬另一問題，非於審究其得否開
    始更生程序時所應審究之事項，倘若聲請人確有不能免責之
    事由存在，其雖經裁定准予更生程序，亦無由因經由更生程
    序即得免除債務；均附此說明。
中    華    民    國   100    年    2     月    14    日
                  民事第一庭  法  官  許瑞東
上為正本係照原本作成
本件不得抗告
本裁定已於中華民國100年2月14日下午4時公告
中    華    民    國   100    年    2     月    14    日
                              書記官  李淑卿